【裁判字號】    99,交聲,30
【裁判日期】    990208
【裁判案由】    違反道路交通管理處罰條例聲明異議
【裁判全文】
臺灣臺東地方法院交通事件裁定          99年度交聲字第30號
原處分機關  交通部公路總局高雄區監理所臺東監理站
異  議  人
即受處分人  甲○○
上列受處分人因違反道路交通管理處罰條例案件，對於交通部公
路總局高雄區監理所臺東監理站於民國99年1月11日所為之處分
（原處分：東監違裁字第裁81-T00000000號）聲明異議，本院裁
定如下：
    主  文
異議駁回。
    理  由
一、按道路交通安全規則第90條規定，駕駛人駕駛汽車，應遵守
    道路交通標誌、標線、號誌之指示，並服從交通指揮人員之
    指揮。而道路交通安全規則所稱之「汽車」，係指在道路上
    不依軌道或電力架線而以原動機行駛之車輛（包含機器腳踏
    車），道路交通安全規則第90條、第2條第1款分別定有明文
    。次按機器腳踏車駕駛人或附載座人未依規定戴安全帽者，
    處駕駛人新臺幣5百元罰鍰，道路交通管理處罰條例第31條
    第6項亦定有明文；又同條例第60條第1項規定，汽車駕駛人
    ，駕駛汽車有違反本條例之行為，經交通勤務警察或依法令
    執行交通稽查任務人員制止時，不聽制止或拒絕停車接受稽
    查而逃逸者，除按各該條規定處罰外，處3千元以上6千元以
    下罰鍰；第按同條例第63條第1項規定，有同條例第60條第1
    項之情形，應各記違規點數1點，合先敘明。
二、原處分意旨略以：異議人於民國98年10月18日下午3時許，
    駕駛TC5-322號輕型機車在臺東縣臺東市○○路與寶桑路口
    ，騎乘上該輕型機車未戴安全帽，復拒絕停車接受稽查而逃
    逸，經臺東縣警察局臺東分局寶桑派出所員警逕行依法開單
    舉發，並依道路交通管理處罰條例第31條第6項、第60條第1
    項、違反道路交通管理事件統一裁罰基準及處理細則第41、
    43、44、67條等規定，分別裁處異議人罰鍰500元及3,000元
    (合計3,500元)，並依道路交通管理處罰條例第63條第1項規
    定記違規點數1點。
三、聲明異議意旨略以：異議人就騎乘上該機車未戴安全帽並不
    爭執；然其並未拒絕停車接受稽查而逃逸，員警自始未對其
    說話、做出停車之指示及鳴按警笛，致其不知應停車接受稽
    查，故依法聲明異議，並就原處分機關裁罰「拒絕停車接受
    稽查而逃逸」之部分，請求撤銷原處分而改諭知不罰等語。
四、經查：
(一)本件異議人即受處分人於98年10月18日下午3時許，在臺東
    縣臺東市○○路與寶桑路口騎乘TC5-322號輕型機車未戴安
    全帽，經舉發員警尾隨至寶桑路與光明路口，欲下車盤查之
    際，異議人遂將安全帽戴上逃逸，經舉發員警以其目視之車
    牌號碼，查明車籍確認無誤後，逕行舉發，異議人未依限到
    案，原處分機關乃以異議人違反道路交通管理處罰條例第30
    條第6項及第60條第1項分別裁處罰鍰新臺幣500元、3000元
    ，並記違規點數1點，有臺東縣警察局東警交字第T00000000
    號舉發違反道路交通管理事件通知單、交通部公路總局臺東
    監理站99年1月11日東監違裁字第裁81-T00000000 號違反道
    路交通管理事件裁決書、臺東縣警察局臺東分局99年1月5日
    信警交字第0990000067號函等在卷可稽。
(二)異議人雖執上開情詞，辯稱其並未拒絕停車接受稽查而逃逸
    ，舉發員警自始未對其說話、做出停車之指示及鳴按警笛，
    ，且舉發員警並未提出錄影光碟為證，舉發之情與事實不符
    云云。經本院向臺東縣警察局臺東分局調閱本案舉發錄影光
    碟，其內容略以：「第1秒畫面，異議人騎乘機車自警車前
    方十字路口(中山路與寶桑路口)出現，此時寶桑路口燈號為
    綠燈。第13秒畫面，異議人騎至寶桑路與光明路口回頭發現
    後方有警車跟隨。第14秒畫面，異議人開始左轉入寶桑路與
    光明路口騎樓內。第21秒畫面，異議人將安全帽戴上。第22
    秒畫面，警方以為異議人將停車受檢遂靠近異議人騎乘機車
    所在之騎樓。第23秒畫面，異議人騎下騎樓開始加速逃逸。
    第25秒畫面，異議人側身觀察警車有無跟上。第31秒畫面，
    異議人騎車自光明路右轉進入中華路一段234巷。第45秒畫
    面，警方開始鳴笛異議人仍繼續逃逸(鳴笛聲至第46秒結束)
    。第50秒畫面，異議人左轉至中華路一段。第54秒畫面，異
    議人右轉至仁愛街。」有臺東縣警察局臺東分局99年2月6日
    信警交字第0980033255號函所附錄影光碟在卷可證，足認異
    議人於上揭時、地確有騎乘輕型機車未戴安全帽復拒絕停車
    接受稽查而逃逸之事實，從而，原處分機關據此依首開法條
    規定，並審酌異議人違規情節，分別裁處罰鍰500元、3,000
    元(合計3,500元)，並記違規點數1點，核無違誤，量罰亦甚
    妥適，應予維持，本件異議為無理由，應予駁回。
五、據上論斷，應依道路交通案件處理辦法第19條裁定如主文。
中    華    民    國    99    年    2     月    8     日
                  交通法庭    法  官  林拔群
以上正本證明與原本無異。
如不服本裁定應於送達後5日內向本院提出抗告狀。
                              書記官  鄭鈺瓊
中    華    民    國    99    年    2     月    10    日

司法院資訊處製作；財團法人民間司法改革基金會備份。
